臺灣新北地方法院民事判決
                                     102年度訴字第1108號
原      告    孔０秀

被      告    施昱成
兼上 一 人
訴訟代理人    申群萬
上列當事人間請求侵權行為損害賠償事件，經本院於民國102 年
10月14日言詞辯論終結，判決如下：
    主  文
原告之訴駁回。
訴訟費用由原告負擔。
    事實及理由
一、程序方面：
    按訴狀送達後，原告不得將原訴變更或追加他訴，但請求之
    基礎事實同一者，或不甚礙被告之防禦及訴訟之終結者，不
    在此限，民事訴訟法第255 條第1 項第2 款、第7 款分別定
    有明文。查本件原告起訴時，其訴之聲明本係請求被告應於
    中國時報刊登道歉啟事（見本院卷第3 頁）。嗣於民國102
    年7 月8 日本院審理時，當庭將訴之聲明變更為被告各應賠
    償原告新臺幣（下同）100,000 元（見本院卷第43頁）。經
    核原告之上開所為，均係本於恐嚇、公然侮辱之同一侵權行
    為基礎事實情況下而為變更訴之聲明，且原告係於本院第一
    次開庭審理時，即為上開變更，堪認亦不甚礙被告之防禦及
    訴訟之終結，縱被告均已當庭表示不同意原告所為（見本院
    卷第43頁反面），然依上說明，既均不在禁止之列，自應准
    許，合先敘明。
二、原告起訴主張：緣被告二人係於100 年3 月18日約6 、7 點
    時，先在電話中恐嚇原告說：「要過來打原告」；然後渠等
    就在原告家門口，再恐嚇原告說；「你給我開門試試看」等
    語，還有數1 、2 、3 ，此為恐嚇部分；另公然侮辱部分，
    被告二人亦係先在電話中以「操你媽」乙詞辱駡原告，之後
    又在原告家門口辱駡原告「操你媽」等穢語。而原告因渠等
    所為上開恐嚇、公然侮辱之行為，受有精神上之痛苦，自得
    請求渠等各應賠償原告100,000 元之精神慰撫金。為此，爰
    依侵權行為損害賠償法律關係，提起本件訴訟，並聲明求為
    判決：被告各應給付原告100,000 元。
三、被告申群萬以：伊並未為原告所述之侵權行為，伊係因為原
    告除將門反鎖不開門外，並直接通知警察，而警察到場後原
    告又一直哭，因此才講話比較大聲而已等語為辯；另被告施
    昱成則以：伊亦未為原告所述之侵權行為，伊當時去買宵夜
    並不在現場，而回來之後，警察已經在現場了等語，資為抗
    辯，並均聲明求為判決：原告之訴駁回。
四、按因故意或過失，不法侵害他人之權利者，負損害賠償責任
    ，民法第184 條第1 項前段定有明文。又依民法第184 條第
    1 項前段規定，侵權行為之成立，須行為人因故意過失不法
    侵害他人權利，亦即行為人須具備歸責性、違法性，並不法
    行為與損害間有因果關係，始能成立，且主張侵權行為損害
    賠償請求權之人，對於侵權行為之成立要件應負舉證責任（
    最高法院100 年度台上字第328 號判決意見參照）。次按請
    求履行債務之訴，除被告自認原告所主張債權發生原因之事
    實外，應先由原告就其主張此項事實，負舉證之責任，必須
    證明其為真實後，被告於其抗辯事實，始應負證明之責任，
    此為舉證責任分擔之原則，且民事訴訟如係由原告主張權利
    者，應先由原告負舉證之責，若原告先不能舉證，以證實自
    己主張之事實為真實，則被告就其抗辯事實即令不能舉證，
    或其所舉證據尚有疵累，亦應駁回原告之請求（最高法院43
    年台上字第377 號、17年上字第917 號判例意旨可資參照）
    。本件原告主張被告有於電話中、原告家門口為公然侮辱、
    及恐嚇之侵權行為之事實，既均為被告所否認，依上揭說明
    ，自應由原告就此有利於己之事實先舉證以明之。
五、按名譽為人格之社會評價，名譽有無受侵害，應以社會上對
    其評價是否貶損以為斷。刑法上妨害名譽罪之成立，固以公
    然侮辱或意圖散布於眾而指摘或傳述足以毀損他人名譽之事
    為要件。惟在民法上，若已將足以毀損他人名譽之事表白於
    特定第三人，縱未至公然侮辱之程度，且無散布於眾之意圖
    ，亦應認係名譽之侵害，蓋既對於第三人表白足以毀損他人
    名譽之事，則其人之社會評價，不免因而受有貶損（參照最
    高法院86年度台上字第305 號裁判意旨）；又民法上名譽權
    之侵害非即與刑法之誹謗罪相同，名譽有無受損害，應以社
    會上對個人評價是否貶損作為判斷之依據，苟其行為足以使
    他人在社會上之評價受到貶損，不論其為故意或過失，均可
    構成侵權行為，其行為不以廣佈於社會為必要，僅使第三人
    知悉其事，亦足當之（參照最高法院90年度台上字第646 號
    裁判意旨）。經查：
  ㈠本件原告主張被告在電話中以「操你媽」乙詞辱駡原告云云
    ，已為被告所否認（見本院卷第44頁），而原告亦未提出任
    何積極證據以資佐證，則原告此部分主張是否可採？已非無
    疑。況縱認原告上開所述為真，惟此顯僅為兩造間非公開之
    對話，既未為其他特定第三人所知悉，要難謂原告之社會上
    評價有遭受貶損之可能，故原告此部分之主張，亦難予採信
    。
  ㈡原告復主張被告又於其家門口以「操你媽」等穢語辱駡原告
    云云，惟此亦為被告所否認（見本院卷第44頁），而原告固
    提出錄音檔案1 份以為佐證，且經本院勘驗該錄音檔案，確
    有錄得男子辱駡「幹你娘」、「八婆」、「操你媽」等穢語
    之聲音，有本院勘驗筆錄在卷供參（見本院卷第46頁、第47
    頁），並為被告所不爭執（見本院卷第56頁反面），然此不
    過僅足證明斯時確實有男子辱駡原告之情形存在，而當時現
    場除了被告二人之外，尚有原告的前夫及三名警察在場乙節
    ，亦經被告申群萬自承在卷（見本院卷第44頁反面），參以
    原告亦無法具體指明上開穢語究竟是出自何人之口？故究竟
    是否係由被告二人所為？抑或係另由他人所為？以及如係被
    告所為，又係被告二人中何人所為？等情，則均仍屬不明，
    揆諸前揭舉證責任分配原則，自要難據此即認定原告所主張
    被告有為公然侮辱之侵權行為事實可採。
六、再按刑法第305 條之恐嚇罪，所稱以加害生命、身體、自由
    、名譽、財產之事恐嚇他人者，係指以使人生畏怖心為目的
    ，而通知將加惡害之旨於被害人而言（最高法院52年台上字
    第751 號判例意旨參照），且刑法第305 條所謂致生危害於
    安全，係指受惡害之通知者，因其恐嚇而生安全上之危險與
    實害而言（最高法院26年渝非字第15號判例意旨參照）。從
    而，刑法第305 條之恐嚇罪之成立，行為人須對於被害人為
    惡害之通知，即向被害人為明確、具體加害上述各種法益之
    意思表示行為，致被害人之心理狀態陷於危險不安，始得以
    該罪名相繩。是刑法第305 條恐嚇罪之成立，固不以行為人
    真有加害之意為必要，而被害人是否心生畏懼，亦應本於社
    會客觀經驗法則以為判斷基準。另言語是否屬於「加惡害」
    之事，須該言語在一般人客觀上均認為係足以使人心生畏怖
    ，始足當之。職故，被告之言語，是否屬於惡害通知，尚須
    審酌其為該語言之前因、背景，主客觀全盤情形為斷，不得
    僅由原告採取片斷，及僅憑原告主觀認定是否心生畏怖，即
    據以認定其是否構成恐嚇罪。經查：
  ㈠原告主張被告在電話中恐嚇要毆打原告云云，除為被告所否
    認外（見本院卷第44頁），亦經臺灣新北地方法院檢察署以
    100 年度偵字第16536 號為不起訴處分在案，有上開不起訴
    處分書影本1 份在卷（見本院卷第5 頁至第7 頁）可稽。此
    外，原告就此部分亦迄未提出其他任何確切證據資料以供本
    院參酌，依前揭舉證責任分配原則，則原告所為此部分主張
    ，亦難認可採。
  ㈡原告又主張被告於其家門口以「你給我開門試試看」等語恐
    嚇原告云云，業均為被告所否認（見本院卷第44頁），原告
    雖亦舉上開錄音檔案為證，且經本院勘驗後，確實有男子口
    出「給我開門…，第一下你試試看。」等語（見本院卷第47
    頁），惟原告除仍無法具體指明究竟係何人所為外，況縱被
    告確對原告有為上開之言語，然該言語並未以加害原告生命
    、身體為內容，且當時尚有三名警察在場，已如前述，客觀
    上亦不足使原告心生畏怖，參諸前揭說明及舉證責任分配原
    則，仍難據此即認被告有為上開恐嚇之侵權行為事實，而應
    對原告負擔損害賠償責任。
七、從而，承前所析，原告雖一再主張被告應負侵權行為損害賠
    償責任，然原告或未能盡舉證責任以實其說，或所指稱之情
    節，核與侵權行為之構成仍屬有間，所為主張均難以採信，
    業如前述，則原告依據侵權行為之法律關係，訴請被告各應
    給付原告精神慰撫金100,000 元云云，即應認均要屬於法無
    據，為無理由，應予駁回。
八、兩造其餘主張、陳述及所提之證據暨攻擊防禦方法，與本院
    上開論斷無涉或無違，不予贅述。
九、結論：本件原告之訴為無理由，依民事訴訟法第78條，判決
    如主文。
中　　華　　民　　國　 102　　年　　10　　月　　30　　日
                  民事第四庭法　官　黃若美
以上正本係照原本作成
如對本判決上訴，須於判決送達後20日內向本院提出上訴狀。如
委任律師提起上訴者，應一併繳納上訴審裁判費。
中　　華　　民　　國　 102　　年　　10　　月　　30　　日
                            書記官　高偉庭